臺灣高等法院民事判決
                                      108年度上字第880號
上  訴  人  鄭明芳
            鄭凱元

            鄭雅文
            鄭明梅
            鄭文隆
兼上列1人之
法定代理人  鄭明鈺
被 上訴 人  郎漢卿
訴訟代理人  李亢和律師
上列當事人間請求清償債務事件，上訴人對於中華民國108 年5
月9 日臺灣士林地方法院106 年度重訴字第9 號第一審判決提起
上訴，並擴張聲明，本院於108 年12月17日言詞辯論終結，判決
如下：
    主  文
上訴（含擴張部分）駁回。
原判決主文第一項更正為：「被告應給付原告全體新臺幣肆佰貳
拾伍萬陸佰陸拾參元，及自民國一Ｏ五年十二月八日起至清償日
止，按週年利率百分之五計算之利息。」
原判決主文第三項更正為：「訴訟費用由被告負擔十分之四，餘
由原告連帶負擔。」
第二審（含擴張部分）訴訟費用由上訴人連帶負擔。
    事實及理由
一、按訴訟標的對於共同訴訟之各人必須合一確定者，共同訴訟
    人中一人之行為有利益於共同訴訟人者，其效力及於全體，
    不利益者，對於全體不生效力，民事訴訟法第56條第1 項第
    1 款定有明文。鄭明芳、鄭凱元、鄭雅文、鄭明梅、鄭文隆
    、鄭明鈺基於繼承鄭林美玲之法律關係，對於被上訴人主張
    契約上之請求，本件訴訟標的對於其等必須合一確定。鄭明
    芳不服原審所為其等敗訴判決而提起上訴（見本院卷第17頁
    ），有利於其餘共同訴訟人，依上說明，其上訴效力及於全
    體，鄭凱元、鄭雅文、鄭明梅、鄭文隆、鄭明鈺應視同上訴
    ，爰併列為上訴人。又上訴人在原審請求被上訴人給付新臺
    幣（下同）987萬9070元及自起訴狀繕本送達翌日即民國105
    年12月8日起至清償日止，按週年利率5％計算之利息（見原
    審卷二第80頁、卷一第21頁），嗣就原審判決其敗訴部分其
    中380 萬3000元本息提起上訴後，擴張請求該部分利息自被
    上訴人出售投資標的不動產移轉登記翌日即100年7月1日起
    算（見本院卷第259頁），核係擴張應受判決事項之聲明，
    依民事訴訟法第446條第1項但書及同法第255條第1項第3款
    規定，應予准許。另上訴人鄭凱元、鄭雅文、鄭文隆、鄭明
    鈺經合法通知未於言詞辯論期日到場，核無民事訴訟法第38
    6 條各款情形，爰依被上訴人之聲請，由其一造辯論而為判
    決。
二、上訴人主張：伊等為鄭林美玲之繼承人，被上訴人為鄭林美
    玲之弟，鄭林美玲與被上訴人於97年4 月15日簽訂「資金合
    作投資房地產協議書」（下稱系爭第一份契約），約定鄭林
    美玲出資1900萬元，與被上訴人共同投資不動產待日後出售
    獲利，投資期間至98年4 月14日止，屆期若鄭林美玲不繼續
    投資，被上訴人應將1900萬元全數返還予鄭林美玲。嗣鄭林
    美玲於98年3 月31日死亡，依上開約定，被上訴人應將1900
    萬元全數返還予鄭林美玲之繼承人即伊等全體，扣除被上訴
    人前已按月給付鄭林美玲與伊等合計1021萬6597元，及被上
    訴人為鄭林美玲支出喪葬費72萬9740元後，被上訴人尚應給
    付伊全體805 萬3663元【計算式：1900萬元－1021萬6597元－
    72萬9740元＝805 萬3663元】。至於被上訴人提出之「合資
    與信託事項協議書」（下稱系爭第二份契約）並非真正，並
    無取代系爭第一份契約之效力。伊自得依系爭第一份契約及
    繼承法律關係，請求被上訴人給付伊等全體805 萬3663元，
    及自被上訴人出售投資標的不動產移轉登記翌日即100年7月
    1日起至清償日止，按週年利率5 ％計算之利息等語（上訴人
    超逾805 萬3663元本息之請求，業經原審判決敗訴，未據其
    聲明不服）。
三、被上訴人則以：伊與鄭林美玲於97年4 月15日簽訂系爭第一
    份契約投資不動產後，因雷曼兄弟事件致經濟環境不景氣，
    鄭林美玲體恤伊負擔貸款壓力沈重，且鄭林美玲恐來日無多
    ，尚有諸多事項委託伊代為處理，乃於98年2月15日另簽系
    爭第二份契約取代系爭第一份契約，重新約定伊返還鄭林美
    玲之投資款1900萬元以8 折1520萬元計算，並應扣除每月預
    付之9萬5000元及其交託伊代為處理事項所生費用。鄭林美
    玲死亡後，上訴人亦同意依系爭第二份契約履行，並收取伊
    按月所匯9萬5000元。故伊應返還之投資款為1520萬元，扣
    除伊先前按月給付鄭林美玲與上訴人之款項合計1021萬6597
    元，及伊為鄭林美玲支出之喪葬費用73萬2740元後，伊僅須
    返還上訴人425 萬0663元【計算式：1900萬元×0.8 －1021萬
    6597元－73萬2740元＝425 萬0663元】，及自起訴狀繕本送達
    翌日起加計法定遲延利息等語，資為抗辯。
四、原審判命被上訴人應給付上訴人全體425 萬0663元，及自起
    訴狀繕本送達翌日即105 年12月8 日起至清償日止，按週年
    利率5 ％計算之利息，駁回上訴人其餘之訴。上訴人不服，
    提起一部上訴，並擴張利息之請求，聲明：㈠原判決關於駁
    回上訴人後開第二項之訴部分廢棄。㈡被上訴人應再給付上
    訴人全體380 萬3000元，及自100年7月1日起至清償日止，
    按週年利率5 ％計算之利息。被上訴人就其敗訴部分未聲明
    不服，就上訴人之上訴，則答辯聲明：上訴駁回。
五、上訴人主張鄭林美玲與被上訴人於97年4 月15日簽訂系爭第
    一份契約，約定鄭林美玲出資1900萬元交由被上訴人投資不
    動產，期間至98年4 月14日止，被上訴人並開立發票日97年
    4 月15日、到期日98年4 月30日、金額1900萬元、受款人鄭
    林美玲之本票1 張交付鄭林美玲，嗣鄭林美玲於98年3 月31
    日死亡，其等為鄭林美玲之繼承人等情，為被上訴人所不爭
    執（見原審卷三第78頁），且據上訴人提出系爭第一份契約
    及系爭本票為證（見原審卷一第169-177 、189-195 、12頁
    、卷二第14-21 頁）；而被上訴人抗辯：其已按月給付鄭林
    美玲及上訴人每月9萬5000元合計1021萬6597元，並支付鄭
    林美玲之喪葬費合計73萬2740元，應自投資款中扣除等語，
    亦為上訴人所不爭執（見原審卷二第174 頁、卷三第78頁、
    本院卷第188頁），並據被上訴人提出匯款明細、喪葬費用
    收據、鄭明梅所簽立之證明用承諾書及存款憑條為證（見原
    審卷二第68、65-67 、69-78 、211-396 頁），均堪採信為
    真實。
六、上訴人主張被上訴人應依系爭第一份契約返還投資款805 萬
    3663元，及加計自投資標的不動產出售翌日即100年7月1日
    起算之法定遲延利息等語，惟為被上訴人所否認，辯稱：其
    與鄭林美玲事後另訂系爭第二份契約取代系爭第一份契約，
    依系爭第二份契約約定，其僅需返還425 萬0663元，及自起
    訴狀繕本送達起算之遲延利息等語。故本件應究明：系爭第
    二份契約是否真正，而有取代系爭第一份契約之效力？上訴
    人得請求被上訴人返還之投資款金額為何？經查：
  ㈠被上訴人辯稱鄭林美玲與其另訂系爭第二份契約，系爭第一
    份契約已失效等語，並提出此2份契約之原本為證，雖為上
    訴人所否認，惟查：
  ⑴原審法院就此2份契約原本上所蓋「鄭林美玲」印文，囑託法
    務部調查局文書暨指紋鑑識實驗室以影像光譜比對儀器檢查
    、實體顯微鏡，檢查、重疊比對、特徵比對等方法，鑑定結
    果認兩者印文應屬相同，有該局108年2月13日鑑定書可考（
    見原審卷三第56-59頁）。上訴人既不否認鄭林美玲持有系
    爭第一份契約及其為真正，自堪認定系爭第二份契約上所蓋
    「鄭林美玲」印文及文書亦屬真正。
  ⑵上訴人不爭執鄭明梅、鄭明芳曾於98年6 月30日簽署「債權
    繼承人意願說明書」記載：「本人願意延續並接受母親鄭林
    美玲與四舅之資金合作投資房地產協議書及母親對四舅郎漢
    卿所立之信託內容」、「承諾讓四舅郎漢卿能依此完成母親
    對四舅郎漢卿之信託事項，與資金合作房地產協議之內容」
    （見原審卷一第221-223 頁），鄭文隆亦與鄭明梅於98年9 
    月4 日共同簽署「同意書」記載：「本人為『鄭林美玲與郎
    漢卿合資與信託契約』之債權關係繼承人之一，自因本人同
    意遵行『鄭林美玲與郎漢卿合資與信託契約條文』……」（見原
    審卷三第78頁），鄭明梅又於100年7月2日後某日簽立「證
    明用承諾書」向被上訴人取款36萬元，其上記載：「四舅郎
    漢卿表示近來身體不佳，將管理自先母所託付於四舅之信託
    事項與遺產，依信託內容，在取得遺產繼承人全體取得共識
    後，先行將部分金額發放給繼承人等應急或生活運用，扣除
    信託內容有關約定支付之費用後，餘額再由四舅開立每一繼
    承人1張支票自行保管運用……鄭明芳堅決反對（四舅表示：
    先母遺產中有一桃園新屋大坡的土地登記在鄭明芳名下，也
    要平分於其他信託繼承人）……四舅表示只好在信託到期日再
    行妥善處理……四舅同意由信託款中墊支，他日再扣回，四舅
    表示：其他兄弟姐妹若有金錢需求時，亦可提出援助請求」
    （見原審卷二第78頁），均已表明鄭明梅、鄭明芳、鄭文隆
    知悉並同意「信託內容」、「合資與信託契約」、「信託事
    項」、「信託款」之意思，上訴人鄭明梅更向被上訴人借支
    鄭林美玲交託被上訴人之「信託款」，堪認其等已知悉鄭林
    美玲與被上訴人另訂系爭第二份契約，委請被上訴人依約執
    行信託事項及運用投資款項，且未否認該契約之真正。
  ⑶細繹鄭文隆、鄭明梅上開「同意書」之內容：「本人為『鄭林
    美玲與郎漢卿合資與信託契約』之債權關係繼承人之一，自
    因本人同意遵行『鄭林美玲與郎漢卿合資與信託契約條文』而
    每個月可依約自郎漢卿先生處，提前領取新臺幣壹萬伍仟捌
    佰參拾肆元整之生活補助款。……特委任本人之四女鄭明梅將
    本人每月得領取之上述金額款項交予本人之五女姚明惠補貼
    其家庭生活所需。特立此同意書請鄭明梅轉交於郎漢卿先生
    ，請將本人每月得預領之款項，全數匯款至鄭明梅之銀行帳
    戶，由鄭明梅代本人行使權利，將款項轉交姚明惠，特立此
    同意書為憑，直至本人所繼承之債權債務關係結束為止」及
    經上訴人鄭明梅親簽同意：「本同意書之全部內容與遵行條
    文與委任事項，本人完全同意並接受遵行」（見原審卷一第
    223頁），乃鄭文隆、鄭明梅同意被上訴人將鄭文隆之分配
    款（即9萬5000元之6分之1為1萬5834元）匯至鄭明梅帳戶，
    委由鄭明梅轉交予姚明惠。對照系爭第二份契約「貳」「五
    」：鄭林美玲委請被上訴人要自每月9萬5000元分出1份給其
    養女姚明惠，及「貳」「九」：合資結算款不得交給鄭文隆
    （見原審卷二第26-28頁），即鄭文隆不應獲分配，而姚明
    惠應獲分配等約定，確屬相符。而被上訴人自98年9月10日
    起至106年3月1月止，每月將鄭文隆、鄭明梅2人之利潤款金
    額3萬1670元併同匯入鄭明梅帳戶，有匯款單可憑（見原審
    卷二第215、217、219、221、223、225、227、229、231、2
    33、235、237、239、241、243、245、247、249、251、253
    、255、257、259、261、263、265、267、269、271、274、
    275、278、280、282、284、286、288、290、291、293、29
    5、297、299、301、303、305、307、309、311、313、315
    、317、319、321、323、325、327、329、331、333、335、
    337、339、341、343、345、347、349、351、353、355、35
    7、359、361、363、365、367、369、371、373、375、377
    、379、381、383、385、387、389、391、393、395頁），
    亦與上開「同意書」及系爭第二份契約「貳」「五」及「九
    」之約定相符。堪認兩造確依系爭第二份契約之約定履行。
  ⑷復觀上開鄭明梅所簽「證明用承諾書」記載：「鄭明芳堅決
    反對（四舅表示：先母遺產中有一桃園新屋大坡的土地登記
    在鄭明芳名下，也要平分於其他信託繼承人）」（見原審卷
    二第78頁），對照系爭第二份契約「貳」「三」記載鄭明芳
    曾未經鄭林美玲同意，私自過戶位於桃園縣平鎮雙連坡之土
    地，但詳細地段、地號仍待查詢，鄭林美玲委託被上訴人向
    鄭明芳取回此筆土地後，運用投資結算款在此筆土地上興建
    4層樓房屋，並分配予4位女兒等內容（見原審卷二第24-25
    頁），雖所載土地之坐落位置尚待查詢確定，仍可佐證上訴
    人明知鄭林美玲有以系爭第二份契約委託被上訴人協助取回
    鄭明芳名下桃園土地並興建房屋分配予4位女兒。
  ⑸又依系爭第二份契約「貳」「六」及「七」之約定，鄭林美
    玲因認鄭凱元已取得新北市三重區自強路房屋之所有權並收
    取租金，而鄭明鈺出嫁後，經濟富裕，故指示被上訴人無須
    將本件投資結算款分配予鄭凱元、鄭明鈺，要求鄭凱元、鄭
    明鈺放棄此部分款項之權利（見原審卷二第26-27頁），此
    與鄭凱元、鄭明鈺於101年3月27日手寫字據表明：「母鄭林
    美玲於民國97年4月15日簽發之本票，本人……願意放棄其本
    票之權利」（見原審卷二第170-171頁），即鄭凱元、鄭明
    鈺同意放棄行使系爭本票之權利，亦屬相符。堪信被上訴人
    辯稱上訴人同意依系爭第二份契約約定履行等語為可採。
  ⑹再依系爭第二份契約「貳」「一」及「二」之約定，鄭林美
    玲送醫急救及往生後事均委託被上訴人全權處理，費用亦由
    被上訴人代墊，日後再由鄭林美玲之存款或結算款中扣除（
    見原審卷二第24頁），上訴人亦不爭執鄭林美玲之喪葬費係
    由被上訴人支出，而非由上訴人即鄭林美玲之繼承人支出之
    事實，則被上訴人辯稱：兩造確依鄭林美玲在系爭第二份契
    約交代事項履行等語，應非子虛。
  ⑺綜合上述事證，足堪認定系爭第二份契約為真正，及兩造確
    依其約定內容履行之事實。上訴人雖以下列情詞主張系爭第
    二份契約並非真正，惟均非可採：
  ⒈上訴人主張：鄭林美玲應在契約上簽名，非僅蓋章，且上訴
    人未證明系爭第二份契約有何人在場見證云云。惟查，鄭林
    美玲在系爭第一份契約及系爭第二份契約上均以印章代簽名
    且蓋相同印章，依民法第3條第2項規定，其以印章代簽名者
    ，生同等之效力，自不因鄭林美玲未在契約上簽名即逕認契
    約非真正。又鄭明梅自承當時鄭林美玲與外籍看護同住，雖
    三度中風但神智清楚（見本院卷第67頁），可見鄭林美玲當
    時應有訂立系爭第二份契約之意思能力，不能僅因外籍看護
    不能傳訊到庭作證而否認系爭第二份契約之效力。
  ⒉上訴人另主張：被上訴人未取回系爭本票，重新開立金額152
    0萬元之本票，顯不合理云云。然依系爭第二份契約「壹」
    「三」「⑻」約定：「結算完成時，須將還款保證用本票交
    還郎漢卿連同本約一併作廢」（見原審卷二第24頁），可見
    鄭林美玲與被上訴人約定須待投資結算完成時，始交還系爭
    本票予被上訴人一併作廢。故被上訴人未於簽訂系爭第二份
    契約時向鄭林美玲取回系爭本票或重新開立1520萬元之本票
    ，並未違反系爭第二份契約之約定。
  ⒊上訴人復質疑被上訴人於100年5月31日已出售投資標的不動
    產，卻遲不返還投資款，亦遲不告知獲利金額，顯不合理云
    云，並舉建物登記第二類謄本為證（見原審卷一第62頁）。
    惟依系爭第二份契約「參」「三」約定，鄭林美玲指示若投
    資標的不動產在其死亡後才售出，錢不要立即分配，要用在
    鄭明芳名下之雙連坡土地上興建房屋，若鄭明芳不願交出土
    地，則請被上訴人每月依舊匯款9萬5000元分配給幾位女兒
    ，以補助其生活費（見原審卷二第29頁），而鄭明芳拒絕平
    分桃園土地，亦有鄭明梅簽具之「證明用承諾書」為佐（見
    原審卷二第78頁），則被上訴人依系爭第二份契約上開約定
    ，未立即將投資款結算全數分配予上訴人，繼續按月匯款9
    萬5000元予上訴人，亦無不合。
  ⒋至於上訴人主張：被上訴人持系爭第二份契約稱鄭凱元、鄭
    明鈺不能領取分配款，為何被上訴人仍按月匯款予鄭凱元、
    鄭明鈺，自相矛盾云云。惟查，上訴人內部對於如何主張本
    件投資款權利之意見並不一致，此觀鄭明梅、鄭明芳所簽具
    之「債權繼承人意願說明書」載明其等歷次協商之經過，但
    「直至今日吾等繼承人皆尚未取得有關繼承相關事項之共識
    」可明（見原審卷一第221、222頁）。再由上訴人鄭明芳前
    於101年間持系爭本票聲請本票裁定時，鄭文隆、鄭雅文、
    鄭明鈺、鄭明梅提出聲明書表明不同意聲請本票裁定（見原
    審卷一第55-58頁），亦可佐證其等仍未取得一致共識。另
    鄭明梅、鄭雅文、鄭明鈺、鄭凱元前就鄭文隆之生活、護養
    療治及財產管理之意見分歧，相互指責圖謀家產、對父不孝
    云云，亦有臺灣新北地方法院102年度監宣字第221號裁定可
    稽（見原審卷一第142-150、178-186頁），亦可見上訴人彼
    此間歧見甚深。從而被上訴人為避免上訴人爭執投資款項分
    配不公，仍按月給付投資款予上訴人各6分之1（鄭文隆之6
    分之1款項由鄭明梅代收轉交姚明惠，已如前述），亦難認
    與常情有悖。況依系爭第二份契約「參、特別約定說明事項
    」之「一」及「二」特別約定，因「貳、大姊鄭林美玲託付
    四弟郎漢卿，希望予以協助執行之信託事項」事關上訴人等
    之配合與意願，被上訴人若無力徹底執行，不影響系爭第二
    份契約「壹、修改原『資金投資房地產協議書』內容」所約定
    之投資結算方式（見原審卷二第29頁），故無論被上訴人是
    否徹底執行系爭第二份契約「貳」所載交託事項，並不影響
    系爭第二份契約「壹」所約定之投資款結算方式。上訴人自
    不得以被上訴人違反「貳」信託事項而仍匯款予鄭凱元、鄭
    明鈺為由，否認系爭第二份契約之效力。
  ⒌上訴人另提出被上訴人委請律師於98年7月8日所發存證信函
    ，主張被上訴人同意返還投資款1900萬元，且未提到系爭第
    二份契約云云。惟觀諸該函內容，被上訴人僅承認曾簽發系
    爭本票，並同意繼續按月給付9萬5000元予上訴人，及上訴
    人在投資標的不動產出售結算之前，不得持系爭本票聲請強
    制執行，投資分潤金額尚待結算等語（見原審卷一第60-62
    頁），並未詳述結算方法為何，難認被上訴人所發上函已有
    同意返還1900萬元予上訴人全體之意思。
  ⒍此外，上訴人辯稱：鄭明梅、鄭明芳、鄭文隆簽署「債權繼
    承人意願說明書」及「同意書」係遭被上訴人以禮物誘騙，
    鄭凱元、鄭明鈺簽據放棄行使系爭本票權利係遭被上訴人脅
    迫不讓鄭明芳回來臺灣云云，惟未舉證證明之，亦難認為可
    採。
  ㈡系爭第二份契約堪認為真正，依其中「壹、修改原『資金投資
    房地產協議書』內容」「四」約定：「本協議書經雙方確立
    之後，原97年4月15日第一次訂立之協議書作廢，但雙方各
    自保留原件以供釐清始末因緣之用」（見原審卷二第23、24
    頁），足見系爭第一份契約已失其效力，鄭林美玲與被上訴
    人間之投資契約關係應依系爭第二份契約之約定，則上訴人
    主張依系爭第一份契約請求被上訴人返還全數投資款1900萬
    元云云，自非可取。再者，依系爭第二份契約「壹」「三」
    約定：「⑴鄭林美玲原投資郎漢卿之金額1900萬元，依八折
    計算為1520萬元。⑵1520萬元扣除每個月預付還給鄭林美玲9
    5000元/月之總累計額Ⓐ。⑶再扣除大姊交代弟辦理其所託付
    諸事項所產生之費用Ⓑ。⑷1520萬元－Ⓐ－Ⓑ後之結算金額，依鄭
    林美玲所託付之方式去處理」（見原審卷二第23頁），則被
    上訴人辯稱依上開約定之結算方法，其應返還投資款1520萬
    元，扣除按月給付鄭林美玲與上訴人合計1021萬6597元及代
    墊鄭林美玲喪葬費73萬2740元後，上訴人得請求其返還投資
    款僅為425 萬0663元【計算式：1900萬元×0.8 －1021萬6597
    元－73萬2740元＝425 萬0663元】等語，應屬有據。
  ㈢再按給付無確定期限者，依民法第229條第2項規定，應先經
    債權人催告而未為給付，債務人始負遲延責任。依系爭第二
    份契約「參」「三」約定，鄭林美玲委請被上訴人不要立即
    將房屋出售後之投資結算款分配給上訴人，請被上訴人依舊
    每月匯款9萬5000元予上訴人，直到向鄭明芳討回土地，再
    將投資款運用在該筆土地上興建房屋，分配予上訴人姊妹（
    見原審卷二第29頁），而鄭明芳迄未同意提供其名下土地興
    建房屋分配予其他姊妹，故被上訴人就投資結算款之返還義
    務並無確定期限。嗣上訴人鄭明芳、鄭明鈺、鄭文隆於105
    年11月25日提起本訴請求被上訴人返還鄭林美玲應得之投資
    結算款，起訴狀繕本於105年12月7日送達被上訴人，並經原
    審法院於107年3月16日裁定命鄭雅文、鄭明梅、鄭凱元於5
    日內追加為原告，因其等逾期未追加，視為一同起訴（見原
    審卷一第280-285頁），可認上訴人彼時始為催告，而被上
    訴人未為給付，應負遲延責任。上訴人主張被上訴人應自出
    售投資標的不動產移轉登記翌日即100年7月1日起負遲延責
    任云云（見本院卷第259頁、原審卷一第62頁之建物登記第
    二類謄本），於法不合，亦非可採。
七、綜上所述，上訴人依系爭第一份契約約定及繼承法律關係，
    請求被上訴人再給付上訴人全體380 萬3000元，及自100年7
    月1日起至清償日止，按週年利率5 ％計算之利息，並無理由
    ，不應准許。從而原審就此部分所為上訴人敗訴之判決，並
    無不合。上訴論旨指摘原判決此部分不當，求予廢棄改判，
    為無理由，應駁回上訴（含擴張聲明）。又上訴人係基於繼
    承關係請求被上訴人返還投資款予鄭林美玲之繼承人即上訴
    人全體，原審判決理由亦為如此認定，故原判決主文第一項
    漏未記載上訴人「全體」，經上訴人當庭聲請更正（見本院
    卷第258頁），爰依民事訴訟法第232條第1項規定，將原判
    決主文第一項更正為「被告應給付原告全體新臺幣肆佰貳拾
    伍萬陸佰陸拾參元，及自民國一Ｏ五年十二月八日起至清償
    日止，按週年利率百分之五計算之利息」及第三項更正為「
    訴訟費用由被告負擔十分之四，餘由原告連帶負擔」，併此
    敘明。 
八、本件事證已臻明確，兩造其餘之攻擊或防禦方法及所用之證
    據，經本院斟酌後，認為均不足以影響本判決之結果，爰不
    逐一論列，附此敘明。
九、據上論結，本件上訴（含擴張聲明）為無理由，依民事訴訟
    法第449 條第1項、第78條、第85條第2 項、第463 條、第3
    85 條第1 項前段，判決如主文。
中　　華　　民　　國　 108　　年　　12　　月　　31　　日
                  民事第二十五庭
                      審判長法  官  謝碧莉
                            法  官  王本源
                            法  官  林晏如
正本係照原本作成。
如不服本判決，應於收受送達後20日內向本院提出上訴書狀，其
未表明上訴理由者，應於提出上訴後20日內向本院補提理由書狀
（均須按他造當事人之人數附繕本）上訴時應提出委任律師或具
有律師資格之人之委任狀；委任有律師資格者，另應附具律師資
格證書及釋明委任人與受任人有民事訴訟法第466 條之1第1項但
書或第2項（詳附註）所定關係之釋明文書影本。如委任律師提
起上訴者，應一併繳納上訴審裁判費。
中　　華　　民　　國　　108 　年　　12　　月　　31　　日
　　　　　　　　　　　　　  書記官  簡維萍
附註：
民事訴訟法第466條之1（第1項、第2項）：
對於第二審判決上訴，上訴人應委任律師為訴訟代理人。但上訴
人或其法定代理人具有律師資格者，不在此限。
上訴人之配偶、三親等內之血親、二親等內之姻親，或上訴人為
法人、中央或地方機關時，其所屬專任人員具有律師資格並經法
院認為適當者，亦得為第三審訴訟代理人。